【裁判字號】    98,簡上,743
【裁判日期】    981028
【裁判案由】    詐欺
【裁判全文】
臺灣高雄地方法院刑事判決             98年度簡上字第743號
上  訴  人  臺灣高雄地方法院檢察署檢察官
被      告  辛○○
                      樓之2
上列上訴人因被告詐欺案件，不服本院中華民國98年6 月18日98
年度審簡字第3385號第一審刑事簡易判決（聲請簡易判決處刑案
號：臺灣高雄地方法院檢察署97年度偵字第28901 號），提起上
訴，及移送併案審理（併案偵查案號：臺灣高雄地方法院檢察署
98年度偵字第14525 號、第20007 號、第22069 號、第22493 號
，臺灣士林地方法院檢察署98年度偵字第7244號），本院管轄之
第二審合議庭依簡式審判程序審理判決如下：
    主  文
原判決撤銷。
辛○○幫助犯詐欺取財罪，累犯，處有期徒刑伍月，如易科罰金
，以新臺幣壹仟元折算壹日。
    事  實
一、辛○○前因賭博罪，經臺灣桃園地方法院以94年度易字第14
    38號判處有期徒刑6 月確定，並於96年2 月12日易科罰金執
    行完畢。渠仍不知悔改，依其社會生活之通常經驗，當可預
    見交付銀行之存摺、提款卡及密碼等帳戶資料予不明人士使
    用，將可能使實施詐欺之人利用該等帳戶資料作為犯罪工具
    詐取財物並躲避追緝，惟在不違背其本意之情況下，仍基於
    幫助他人詐欺取財之犯意，於民國98年2 月25日，在臺南縣
    永康市○○路與中山南路路口處，將如附表一各編號所示之
    金融機構帳戶存摺、金融卡及密碼，一併交予真實姓名、年
    籍不詳，綽號「阿立」之成年男子，旋由該名男子將之提供
    詐騙集團使用。而該詐騙集團成員隨即基於詐欺取財之犯意
    ，於附表二各編號所示之時間，以附表二各編號所示之方式
    ，向附表二各編號所示之被害人詐騙款項，使該等被害人陷
    於錯誤，分別將款項匯入辛○○所提供如附表一所示之金融
    機構帳戶內，旋由該詐騙集團成員持辛○○提供之前開帳戶
    金融卡將款項提領一空而得手財物。嗣因該等被害人發覺受
    騙，報警處理，始循線查悉上情。
二、案經新竹縣政府警察局竹北分局報請臺灣高雄地方法院檢察
    署檢察官偵查起訴，及高雄縣政府警察局林園分局、楠梓分
    局報請臺灣高雄地方法院檢察署檢察官、邱創亮訴由臺北縣
    政府警察局淡水分局報請臺灣士林地方法院檢察署檢察官偵
    查後移送併案審理，暨臺灣板橋地方法院檢察署檢察官呈請
    臺灣高等法院檢察署檢察長令轉臺灣高雄地方法院檢察署檢
    察官偵查後移送併案審理。
    理  由
一、本件被告辛○○所犯係死刑、無期徒刑或最輕本刑為3 年以
    上有期徒刑以外之罪，其於本院審判程序中就前揭被訴事實
    為有罪之陳述，經審判長告知簡式審判程序之旨，並聽取其
    等與檢察官之意見後，本院認無不得或不宜改依簡式審判程
    序進行之情形，合議庭依刑事訴訟法第273 條之1 第1 項、
    之規定，裁定改依簡式審判程序審理，又本件卷內之傳聞證
    據，依同法第273 條之2 規定，不受第159 條第1 項關於傳
    聞法則規定之限制，依法均有證據能力，合先敘明。
二、上揭犯罪事實，業據被告於本院審理中坦承不諱，並經證人
    即被害人乙○、壬○○、丙○○、庚○○、邱創亮、丁○○
    、己○○、癸○○、甲○○、戊○○於警詢中供述明確，復
    有郵局開戶資料及查詢帳戶最近交易資料、華南商業銀行自
    動存提款機交易明細表、華南銀行網路ATM 入帳通知郵件、
    台幣活期存款明細及中國信託商業銀行個人金融資料、第一
    銀行自動付款交易明細表、郵政跨行匯款申請書、高雄第二
    信用合作社顧客新開戶申請書及印路存摺戶資料、中國信託
    自動櫃員機交易明細表、板信銀行交易明細、玉山銀行網路
    ATM 轉帳交易通知、陽信商業銀行會款收執據、WEB ATM 交
    易明細查詢各1 份在卷可稽。又按金融機構接受客戶申請一
    般存款帳戶之現況，絕大多數不須任何條件，亦無須任何費
    用，即任何人均可辦理金融帳戶存摺使用，如無特殊理由，
    實無借用他人存摺使用之必要。而金融存摺事關存款人個人
    財產權益之保障，倘有不明之金錢來源，甚而攸關個人法律
    上之責任，其專有性甚高，除非本人、與本人具有信賴關係
    或其他特殊原因，難認有何流通使用之可能，一般人均有妥
    為保管防阻他人任意使用之認識。縱使特殊情況偶有交付他
    人使用之需，亦必然深入瞭解用途及合理性後，再行提供以
    使用，方符常情。且該等專有物品如落入不明人士手中，而
    未加以闡明正常用途，極易被利用為與財產有關之犯罪工具
    ，此為吾人依一般生活認知所易於體察之常識。又非有正當
    理由，竟提供金錢代價徵求或借用他人之帳戶，則客觀上可
    預見其目的，係供為某筆資金之存入，後再行領出之用，且
    該筆資金之存入及提領過程係有意隱瞞其流程或避免行為人
    身分曝光之用意，一般人本於一般認知能力均甚易於瞭解。
    而一般犯罪集團即常以向不特定人收購金融帳戶存摺之方法
    而從事如同本案之詐欺犯罪模式，報章、雜誌、電視亦常有
    報導。本件被告明知存摺、提款卡等有關個人財產、身分之
    物品，倘淪落於不明人士手中，極易被利用為與財產有關之
    犯罪工具，竟仍將其存摺、提款卡等物交付予與其身分上不
    具密切關係之人，顯然對於該帳戶將作為不法使用，有所認
    知，是雖卷內事證並無積極證據證明被告知悉該犯罪集團將
    如何犯罪，而無法於本件認定被告有與該犯罪集團實施詐欺
    取財犯行之共同犯意聯絡，惟被告既對金融帳戶交付他人使
    用，可能遭持以從事財產犯罪有所認知，其有幫助他人犯詐
    欺取財罪之不確定犯罪故意甚明。從而，本件事證明確，被
    告之自白核與其他卷存證據相符，堪信為真實，而可採信，
    其幫助詐欺取財之犯行洵堪認定，應依法論科。
三、被告提供帳戶存摺予他人為詐欺取財使用，雖並未參與詐欺
    取財之構成要件行為，然其顯係以幫助他人共同犯詐欺罪之
    意思，實施詐欺取財構成要件以外之行為。是核被告所為，
    係犯刑法第30條第1 項、第339 條第1 項之幫助詐欺取財罪
    。本案除有人出面向被告收取存摺外，另有他人撥打電話對
    被害人施詐、出面領取款項，而有數人分工之情形，足認詐
    騙集團成員彼此間有犯意聯絡及行為分擔，該等詐騙集團成
    員屬於詐欺罪之共同正犯無疑。再按國家之刑罰權係對於每
    一犯罪事實而存在，單一之犯罪事實，實體法上之刑罰權僅
    有一個，在訴訟法上自亦無從分割，是被告以一幫助行為幫
    助他人連續犯詐欺取財罪，仍僅一幫助行為，應僅論以一幫
    助詐欺取財罪（最高法院95年度台非字第284 號判決意旨參
    照）。是被告以1 次交付如附表一所示帳戶之金融卡、密碼
    予「阿立」之1 次幫助詐欺之行為，雖使詐騙集團分別詐騙
    被害人乙○、壬○○、丙○○、庚○○、邱創亮、丁○○、
    己○○、癸○○、甲○○、戊○○等10人，仍應僅論以一幫
    助詐欺取財罪。再被告前因賭博罪，經臺灣桃園地方法院以
    94年度易字第1438號判處有期徒刑6 月確定，並於96年2 月
    12日易科罰金執行完畢，有臺灣高等法院被告前案紀錄表在
    卷可按，其於有期徒刑執行完畢後，五年內復故意犯本件有
    期徒刑以上之罪，為累犯，應依刑法第47條第1 項之規定，
    加重其刑。被告並未實際參與詐欺犯行，所犯情節較正犯輕
    微，爰依刑法第30條第2 項之規定，減輕其刑。被告有前揭
    法定加重及減輕事由，爰依法先加後減之。另被告幫助該詐
    騙集團之成員，詐欺如附表二編號5 至9 所示之被害人部分
    ，雖未經公訴人聲請簡易判決處刑，然此部分犯行與已聲請
    簡易判決處刑並認定有罪之犯行間有一罪關係，應為起訴效
    力所及，復經檢察官移送併案審理，基於審判不可分原則，
    本院自應併予審理，併此敘明。
四、原審以附表二編號1 至4 部分被告幫助詐欺部分罪證明確，
    而予論罪科刑，固非無見，惟公訴人以原審未及審酌其餘被
    害人部分而提起上訴，為有理由，原審判決既有上開可議之
    處，其判決自屬無可維持，而應由本院撤銷改判。
五、爰審酌被告提供上開帳戶供有詐欺犯意之成員使用，助長詐
    騙財產犯罪之風氣，致被害人受騙而匯款，實為當今社會層
    出不窮之詐財事件所以發生之根源，造成社會互信受損，擾
    亂金融交易往來秩序，影響層面廣泛，且亦因被告提供帳戶
    ，致使執法人員難以追查該詐欺集團之真實身分，所為實屬
    不該，而被告雖非基於直接故意而為本件幫助詐欺之犯行，
    但仍有間接即未必故意，自無從阻免本件犯行之成立，又被
    害人總計因此受騙匯款金額高達78,800元，所為實有不該，
    且被告有事實欄所載之前科紀錄，素行非佳，惟念其犯後坦
    承犯行，態度尚佳等一切情狀，量處如主文第二項所示之刑
    ，並審酌被告為高中畢業，現在家中幫忙父親經營建築業，
    工作時間不固定，經濟狀況小康等情，諭知如主文第二項所
    示之易科罰金折算標準。
據上論斷，應依刑事訴訟法第455 條之1 第1 項、第3 項、第36
9 條第1 項前段、第364 條、第273 條之1 第1 項、第299 條第
1 項前段，刑法第30條第1 項前段、第2 項、第339 條第1 項、
第47條第1 項、第41條第1 項前段，刑法施行法第1 條之1 第1
項、第2 項前段，判決如主文。
本案經檢察官許怡萍到庭執行職務。
中    華    民    國    98    年    10    月    28    日
                刑事第十二庭  審判長法  官  黃建榮
                                    法  官  王品惠
                                    法  官  楊珮瑛
以上正本證明與原本無異。
不得上訴。
中    華    民    國    98    年    10    月    29    日
                                    書記官  郭南宏
附錄本件論罪科刑法條全文
中華民國刑法第339條
（普通詐欺罪）
意圖為自己或第三人不法之所有，以詐術使人將本人或第三人之
物交付者，處五年以下有期徒刑、拘役或科或併科一千元以下罰
金。
以前項方法得財產上不法之利益或使第三人得之者，亦同。
前二項之未遂犯罰之。
附表一：
  ┌──┬───────────┬─────────┬─────────┐
  │編號│金融機構              │帳號              │戶名              │
  ├──┼───────────┼─────────┼─────────┤
  │1   │高雄楠梓煉油廠郵局    │00000000000000    │辛○○            │
  ├──┼───────────┼─────────┼─────────┤
  │2   │高雄第二信用合作社後勁│000-0000000000000 │辛○○            │
  │    │分社                  │                  │                  │
  └──┴───────────┴─────────┴─────────┘
附表二：
 ┌──┬─────┬─────────┬───┬──────────┐
 │編號│詐騙時間  │詐騙過程          │被害人│匯款金額 (新臺幣)   │
 │    │          │                  │      │                    │
 ├──┼─────┼─────────┼───┼──────────┤
 │1   │98年3 月5 │在雅虎奇摩拍賣網站│乙○  │乙○因而陷於錯誤，依│
 │    │日下午3 時│刊登拍賣sony      │      │指示匯款5,000 元至陳│
 │    │10分許    │ericsson行動電話之│      │智勛郵局帳戶。      │
 │    │          │虛偽訊息，使被害人│      │                    │
 │    │          │陷於錯誤而下標購買│      │                    │
 │    │          │。                │      │                    │
 ├──┼─────┼─────────┼───┼──────────┤
 │2   │98年6 月5 │在雅虎奇摩拍賣網站│壬○○│壬○○因而陷於錯誤，│
 │    │日下午4 時│刊登拍賣數位相機之│      │依指示匯款6,000 元至│
 │    │9 分許    │虛偽訊息，使被害人│      │辛○○郵局帳戶。    │
 │    │          │陷於錯誤而下標購買│      │                    │
 │    │          │。                │      │                    │
 ├──┼─────┼─────────┼───┼──────────┤
 │3   │98年3 月5 │在雅虎奇摩拍賣網站│丙○○│丙○○因而陷於錯誤，│
 │    │日下午7 時│刊登拍賣數位相機之│      │依指示匯款7,100 元至│
 │    │55分許    │虛偽訊息，使被害人│      │辛○○郵局帳戶。    │
 │    │          │陷於錯誤而下標購買│      │                    │
 │    │          │。                │      │                    │
 ├──┼─────┼─────────┼───┼──────────┤
 │4   │97年5月14 │在露天拍賣網站刊登│庚○○│庚○○因而陷於錯誤，│
 │    │日某時許  │拍賣PSP 之虛偽訊息│      │依指示匯款5,000 元至│
 │    │          │，使被害人陷於標錯│      │辛○○郵局帳戶。    │
 │    │          │誤而下標購買。    │      │                    │
 ├──┼─────┼─────────┼───┼──────────┤
 │5   │98年3 月5 │在雅虎奇摩拍賣網站│邱創亮│邱創亮因而陷於錯誤，│
 │    │日晚上某時│刊登拍賣任天堂Wii │      │依指示匯款7,500 元至│
 │    │許        │主機之虛偽訊息，使│      │辛○○郵局帳戶。    │
 │    │          │被害人陷於錯誤而下│      │                    │
 │    │          │標購買。          │      │                    │
 ├──┼─────┼─────────┼───┼──────────┤
 │6   │98年3 月5 │在雅虎奇摩拍賣網站│丁○○│丁○○因而陷於錯誤，│
 │    │日上午11時│刊登拍賣PSP 掌上遊│      │依指示匯款5,000 元至│
 │    │30分許    │戲機之虛偽訊息，使│      │辛○○高雄第二信用合│
 │    │          │被害人陷於錯誤而下│      │作社帳戶。          │
 │    │          │標購買。          │      │                    │
 ├──┼─────┼─────────┼───┼──────────┤
 │7   │98年3 月5 │在雅虎奇摩拍賣網站│己○○│己○○、癸○○因而陷│
 │    │日上午11時│刊登拍賣Canon 牌數│、羅琇│於錯誤，依指示匯款9,│
 │    │49分許    │位相機之虛偽訊息，│鳳    │800 元至辛○○高雄第│
 │    │          │使被害人陷於錯誤而│      │二信用合作社帳戶。  │
 │    │          │下標購買。        │      │                    │
 ├──┼─────┼─────────┼───┼──────────┤
 │8   │98年3 月5 │在雅虎奇摩拍賣網站│甲○○│甲○○因而陷於錯誤，│
 │    │日下午12時│刊登拍賣蘋果筆記型│      │依指示匯款13,400元至│
 │    │18分許    │電腦之虛偽訊息，使│      │辛○○高雄第二信用合│
 │    │          │被害人陷於錯誤而下│      │作社帳戶。          │
 │    │          │標購買。          │      │                    │
 ├──┼─────┼─────────┼───┼──────────┤
 │9   │98年3 月5 │在雅虎奇摩拍賣網站│戊○○│戊○○因而陷於錯誤，│
 │    │日下午2 時│刊登拍賣單眼數位相│      │依指示匯款20,000元至│
 │    │59分許    │機之虛偽訊息，使被│      │辛○○高雄第二信用合│
 │    │          │害人陷於錯誤而下標│      │作社帳戶。          │
 │    │          │購買。            │      │                    │
 └──┴─────┴─────────┴───┴──────────┘


司法院資訊處製作；財團法人民間司法改革基金會備份。
